臺灣高等法院臺中分院刑事判決　　　　 96年度上易字第904號
上　訴　人　臺灣南投地方法院檢察署檢察官
被　　　告　丁○○○○○○
選任辯護人　張繼準律師
　　　　　　張績寶律師
上列上訴人因被告傷害案件，不服臺灣南投地方法院95年度易字
第306號中華民國96年4月9日第一審判決（起訴案號：臺灣南投
地方法院檢察署95年度偵字第356號），提起上訴，本院判決如
下：
    主  文
上訴駁回。
    理  由
一、公訴意旨略以：被告丁○○○○○○（下稱被告）與告訴人
    丙○○（下稱告訴人）係金意營造有限公司之合夥人，雙方
    因生意上糾紛，發生口角，被告竟與綽號「小胖」之姓名年
    籍不詳之成年男子基於傷害人身體之犯意聯絡，於九十四年
    十一月十日二十二時二十分許，在南投縣南投市○○○路一
    四號前，分持鋁棒及木棒毆打丙○○，致丙○○受有右第三
    、四蹠骨骨折、頭部外傷腦震盪、四肢及背部廣泛性挫傷等
    傷害。因認被告係犯刑法第二百七十七條第一項傷害罪嫌云
    云。
二、按犯罪事實應依證據認定之，無證據不得認定犯罪事實；不
    能證明被告犯罪者，應諭知無罪之判決，刑事訴訟法第一百
    五十四條第二項及第三百零一條第一項，分別定有明文。次
    按認定不利於被告之事實，須依積極證據，苟積極證據不足
    為不利於被告事實之認定時，即應為有利於被告之認定，更
    不必有何有利之證據；又事實之認定，應憑證據，如未能發
    現相當證據，或證據不足以證明，自不能以推測或擬制之方
    法，以為裁判基礎。而刑事訴訟法上所謂認定犯罪事實之積
    極證據，係指適合於被告犯罪事實之認定之積極證據而言，
    雖不以直接證據為限，間接證據亦包括在內；然而無論直接
    或間接證據，其為訴訟上之證明，須於通常一般之人均不致
    有所懷疑，而得確信其為真實之程度者，始得據為有罪之認
    定，倘其證明尚未達到此一程度，而有合理之懷疑存在時，
    致使無從形成有罪之確信，根據「罪證有疑，利於被告」之
    證據法則，即不得遽為不利被告之認定（最高法院三十年上
    字第八一六號、二十九年上字第三一○五號、三十年上字第
    一八三一號、四十年臺上字第八六號及七十六年臺上字第四
    九八六號等判例意旨參照)。再按刑事訴訟法第一百六十一
    條已於九十一年二月八日修正公布，修正後同條第一項規定
    ：檢察官就被告犯罪事實，應負舉證責任，並指出證明之方
    法。因此，檢察官對於起訴之犯罪事實，應負提出證據及說
    服之實質舉證責任。倘其所提出之證據，不足為被告有罪之
    積極證明，或其闡明之證明方法，無從說服法官以形成被告
    有罪之心證，基於無罪推定之原則，自應為被告無罪判決之
    諭知（最高法院九十二年臺上字第一二八號判例意旨參照）
    。
三、本件公訴人起訴及上訴認被告丁○○○○○○涉有上開傷害
    罪嫌，無非係以：告訴人丙○○於偵訊中指訴、指證，證人
    陳耀燦證稱：告訴人丙○○在被告住所遭他人毆打等語，被
    告亦陳稱綽號「小胖」者於上開時間，曾到伊住所等語，足
    證告訴人指證非虛，及告訴人受傷照片十三張、診斷證明書
    一紙，及告訴人所提金意營造有限公司支出及收入結算資料
    一份等，為其主要論據。
四、訊據被告丁○○○○○○堅決口否認有何傷害行為，辯稱：
    告訴人於案發當日夥同三、四人前往被告家中敲詐金額，告
    訴人離開後，在被告家門外與第三人發生爭執及衝突，被告
    並未共同傷害告訴人或教唆他人傷害告訴人等語。
五、經查：
甲、證據能力部分：
(一)、告訴人於偵查中向檢察官所為證述，具有證據能力：
    按被告以外之人於偵查中向檢察官所為陳述，除顯有不可信
    之情況者外，得為證據，刑事訴訟法第一百五十九條之一第
    二項定有明文。復按偵查中對被告以外之人（包括證人、鑑
    定人、告訴人、被害人及共同被告等）所為之偵查筆錄，或
    被告以外之人向檢察官所提之書面陳述，性質上均屬傳聞證
    據，惟現階段刑事訴訟法規定檢察官代表國家偵查犯罪、實
    施公訴，依法其有訊問被告、證人及鑑定人之權，證人、鑑
    定人且須具結，而實務運作時，檢察官偵查中向被告以外之
    人所取得之陳述，原則上均能遵守法律規定，不致違法取供
    ，其可信度極高，職是，被告以外之人前於偵查中已具結而
    為證述，除反對該項供述得具有證據能力之一方，已釋明「
    顯有不可信之情況」之理由外，不宜以該證人未能於審判中
    接受他造之反對詰問為由，即遽指該證人於偵查中之陳述不
    具證據能力。查告訴人於檢察官偵查中以證人身份具結所為
    證述，本件被告在原審之辯護人固反對具有證據能力，然並
    未釋明上開證述有何顯不可信之情況，依上說明，則告訴人
    於偵查中向檢察官所為證述，應具有證據能力。
(二)、告訴人於警詢中所為陳述，不具證據能力：
    查告訴人於警詢中所為陳述，係屬被告以外之人於審判外之
    言詞陳述，且不符合刑事訴訟法第一百五十九條之一至第一
    百五十九條之四規定，復經本件被告之辯護人於本件準備程
    序時爭執其證據能力，依刑事訴訟法第一百五十九條第一項
    規定，應不具證據能力。
(三)、告訴人所提金意營造有限公司支出及收入結算資料，不具證
    據能力：
    查告訴人所提金意營造有限公司支出及收入結算資料，係屬
    被告以外之人於審判外之書面陳述，且不符合刑事訴訟法第
    一百五十九條之一至第一百五十九條之四規定，復經本件被
    告之辯護人於本件準備程序時爭執其證據能力，依刑事訴訟
    法第一百五十九條第一項規定，應不具證據能力。
乙、實體部分：
(一)、告訴人固然先後證述如下：
１、九十五年一月二十五日檢察官訊問時證稱：（案發當晚何以
    會到黃琨貴住處？）黃琨貴有欠人家一筆八百二十五萬元債
    務，伊認為這筆債務跟伊無關，黃琨貴要用砂石補給對方，
    並且說伊沒有出錢投資，伊要去保障伊的權利。而當時黃琨
    貴與一位綽號「小胖」男子共同打伊等語（見臺灣南投地方
    法院檢察署九十五年度偵字第三五六號偵查卷第一二頁）。
２、九十五年二月二十四日檢察官訊問時證稱：（黃琨貴拿什麼
    東西打你？）黃琨貴與綽號「小胖」男子分別拿鐵棒及木棒
    打伊。（鐵棒與木棒何來？）黃琨貴叫人家拿過來的，他們
    是開二部車來的等語（見上開偵查卷第二九頁）。
３、九十六年三月二十三日原審審理時證稱：（案發當晚何以會
    到被告住處？）因為被告和一位陳先生（指陳榮照）有債務
    糾紛，陳先生邀伊一起到被告家裡解決，順道也解決伊和被
    告之間債務。（當天你和誰一起去被告家？）吳小姐、陳先
    生及其二位朋友。當晚談話氣氛不太好，伊和被告發生爭吵
    ，過程中被告有拿行動電話上樓，過了差不多五分鐘之後，
    被告才下樓，伊無法肯定被告是否上樓打電話，但被告下樓
    後，過了十五分鐘有七個人到被告家，其中一個是伊認識綽
    號「小胖」男子，其中三人進到被告屋內，看到伊和被告講
    話比較大聲，這三個人就把伊抓出去，抓出去後，被告、被
    告的兒子都跟出來，一共有九人在被告家門口打伊，九人都
    有動手。（這九人是否都有拿東西打你？）鋁棒和木棒。（
    幾個人拿鋁棒？幾個人拿木棒？）二個人拿鋁棒，二個人拿
    木棒，被告和綽號「小胖」男子沒有拿東西，是用腳踢伊等
    語（見原審九十六年三月二十三日審理筆錄）。
(二)、然查，上開告訴人於檢察官訊問及原審審理時之證述內容，
    固均提及其於案發當晚在被告住處遭被告與綽號「小胖」男
    子共同毆打，然就被告與綽號「小胖」男子當時究係徒手或
    持物品毆打，先於檢察官訊問時證稱：黃琨貴與綽號「小胖
    」男子分別拿鐵棒及木棒打伊等語，復於原審審理時證稱：
    被告和綽號「小胖」男子沒有拿東西，是用腳踢伊等語，其
    陳述前後不一。再就案發當晚究由何人出手毆打，先於檢察
    官訊問時證稱：被告與綽號「小胖」男子共同出手毆打等語
    ，復於原審證稱：有三個人把伊抓出去，抓出去後，被告、
    被告的兒子都跟出來，一共有九人在被告家門口打伊，九人
    都有動手等語，所述動手者之人數先後不符。參以，就案發
    當日何以前往被告居所，先於檢察官訊問時證稱：被告積欠
    他人一筆八百二十五萬元債務跟伊無關，被告卻要用砂石補
    給對方，並且說伊沒有出錢投資，伊要去保障伊的權利等語
    ，復於原審審理時證稱：被告和一位陳先生有債務糾紛，陳
    先生邀伊一起到被告家裡解決，順道也解決伊和被告之間債
    務等語，也未能一致。是以，告訴人之證述既有多處前後不
    一之瑕疵，自不能僅憑告訴人之證述作為被告有罪之唯一認
    定，應尚有其他證據足以佐證告訴人之證述與事實相符。
(三)、證人陳榮照、陳耀燦、楊茹茵、甲○○證詞如下：
１、證人陳榮照於原審結稱：「（在現場你有沒有看到一個叫小
    胖的人？）有。是後來到的人。（你在被告家，有沒有看到
    丙○○被叫到外面？）我沒有注意。我都在談我自己的事情
    。（當天你是否有發現任何人有受傷或是被傷害的狀況？）
    我看不出來。（小胖有沒有打人？）我沒有親眼目睹。（小
    胖在場的時候，他有沒有帶什麼木棍之類的東西？）我沒有
    看到，室內沒有……（丙○○外出再進來後，他有沒有說他
    有被人家打或求救之類的話？）沒有……（你在被告家的一
    個小時多，被告有沒有離開客廳？）我不清楚他有沒有離開
    客廳，我看到他在客廳泡茶，不過有一段時間，我去上廁所
    。（你上廁所時間有多長？）約一兩分鐘，就返回客廳」等
    語（見九十五年十月十一日原審審判筆錄）。
２、證人陳耀燦於原審審理時具結證稱：「……我是去找被告兒
    子，幫金意營造公司辦理公司變更登記的事情。（你總共在
    那邊待多久？）不到一個小時，一直到我送丙○○到草屯佑
    民醫院，那個時候大約是十點多。(你要把丙○○送到醫院
    的時候，陳榮照是否還在場？）我印象有點模糊，記得不是
    很清楚……（你有沒有看到黃琨貴打丙○○？）沒有。（你
    有沒有看到哪一個人打丙○○？）沒有看到……（你剛才有
    說丙○○在客廳裡面有離開一下，是何原因？）我不知道。
    （丙○○離開時，黃琨貴人在那裡？）客廳裡面。（到丙○○又進來客廳的這段時間，黃琨貴人在那裡？）都在客廳裡
    ，他都沒有離開。（在現場你有沒有看過小胖這個人？）印
    象中我沒有看到這個人……（丙○○走出去之後，有沒有什
    麼人跟著他出去？）沒有。（你在被告家這段期間，被告有
    沒有離開客廳，去其他地方？）我在被告家這段時間，沒有
    看到他離開客廳，他都坐在客廳沙發上。」等語（見九十五
    年十月十一日原審審判筆錄）。
３、證人楊茹茵於原審證稱：「（當天你有沒有看到被告打丙○○？）沒有。（丙○○當天為何會受傷，你是否知道？）我
    不知道。（後來是誰把丙○○送到醫院？）我先生跟陳耀燦
    說，丙○○人不舒服，要陳耀燦把丙○○送到醫院」等語（
    見九十五年十月十一日原審審判筆錄）。
４、證人甲○○於本院證稱：「告訴人丙○○在（被告居所）外
    面被打傷的時候我在，告訴人丙○○被打之前有跟被告丁○○○○○○發生爭吵……後來有一位我們互相認識的年輕人
    ，我知道他的綽號叫『小胖』，『小胖』叫告訴人丙○○到
    外面談事情，一出去以後，一下子我就聽到外面有打架的聲
    音。我人在裡面，外面現場的事情我不清楚，我沒有看到。
    （你說後來來了七、八位年輕人，這些年輕人是不是被告找
    來的？）這我不確定。（被告有沒有出手打告訴人？）這點
    我真的不知道。（被告有叫那些年輕人不要打告訴人嗎？）
    我不曉得……（小胖用什麼打告訴人？）我沒有出去，我不
    曉得，我一直在屋子裡。……（那天那個小胖叫告訴人出去
    之前，你有沒有聽到被告叫小胖說把告訴人帶出去？）我是
    沒有聽到。（你有沒有聽到被告叫小胖，就是請他去打告訴
    人？）沒有聽到……（你在被告家裡，跟被告在談事情這段
    期間，被告有沒有離開，還是都跟你們在一起？）因為他就
    在家裡，上上下下的，沒有離開屋子裡頭，都在屋子裡面。
    （那他離開的時候你有沒有聽到他打電話跟人家談話，有沒
    有這事情？）我沒有聽到……（那你有沒有辦法確定小胖是
    被告找來的？）我沒有看到，我沒有辦法確定」等語（見本
    院九十六年八月十六日審判筆錄）。
５、綜觀上開四名證人證述內容，可知告訴人應係被「小胖」邀
    至被告居所外面，始遭他人毆打，前後過程未見被告指示「
    小胖」動手，亦未見被告打電話叫「小胖」到場。則上開陳
    榮照等四名證人之證詞，均因未親自見聞傷害過程，而無從
    作為本件傷害犯行之佐證。至於，檢察官上訴所稱證人陳耀
    燦指證：告訴人丙○○確實在被告住所遭他人毆打等詞。然
    依證人陳耀燦在原審證詞，案發前後被告均坐在上址居所客
    廳內，其雖有送告訴人就醫，但未見告訴人在被告居所內受
    傷等情，是以，檢察官對於證人陳耀燦所證內容，容有誤會
    。
(四)、又警卷所附佑民綜合醫院九十四年十一月十一日診斷證明書
    固然記載：告訴人因右第三、四蹠骨骨折、頭部外傷腦震盪
    、四肢及背部廣泛性挫傷等傷害，於九十四年十一月十日前
    往該院急診住院等情，及警卷內附照片固然顯示告訴人身體
    受傷情形（見警卷第六九頁），然此僅能證明告訴人當時受
    傷，但尚無法據此逕認該傷害乃遭被告毆打或共同毆打所致
    。
(五)、至於，檢察官於原審及本院請求傳訊證人戊○○（即綽號「
    小胖」男子），然經原審及本院依址通知後，該名證人均未
    到庭應訊，且經原審囑託臺灣彰化地方法院檢察署命警拘提
    該名證人，然拘提無著，有送達證書、法務部戶役政連結作
    業系統查詢資料、臺灣彰化地方法院檢察署九十六年二月六
    日彰檢榮實九六助二四字第○五三七九號函及警員報告書在
    卷可稽，則證人戊○○顯已逃匿無疑，自無再對戊○○傳訊
    調查之必要，併此敘明。
六、綜上所述，本件依檢察官所舉之證據及其指出之證明方法，
    尚不足使本院就被告黃琨貴涉犯共同傷害犯行，產生確信之
    心證。此外，復查無其他積極證據足以證明被告確有公訴人
    所指犯行，基於無罪推定之原則，原審為被告無罪諭知，尚
    無違誤。檢察官上訴意旨，仍執陳詞指摘原判決不當，為無
    理由，其上訴應予駁回。
據上論結，應依刑事訴訟法第三百六十八條，判決如主文。
本案經檢察官乙○○到庭執行職務。
中　　華　　民　　國　　96　　年　　8 　　月　　30　　日
            刑事第八庭  審判長法　官　羅　得　村
                              法　官　張　靜　琪
                              法　官　陳　宏　卿
上列正本證明與原本無異。
不得上訴。
                              書記官　柯　孟　伶
中　　華　　民　　國　　96　　年　　8 　　月　　31　　日
